最高法院刑事判決　　　　　　　　　　　　　　　八十六年度台上字第六五七七號
　　上　訴　人　甲○○
　　　　　　　　乙○○
右上訴人等因背信案件，不服台灣高等法院中華民國八十五年八月二十九日第二審判
決（八十四年度上訴字第三八八四號，起訴案號：前台灣台北地方法院士林分院檢察
署八十二年度偵續(一)字第一二號），提起上訴，本院判決如左：
    主  文
原判決撤銷，發回台灣高等法院。
    理  由
本件原判決認定上訴人甲○○、乙○○明知坐落台北縣汐止鎮○○○段五七二－六號
等十二筆土地，係地主林呂寶玉等八人所共有，於民國八十年十一月二十五日以總價
新台幣（下同）八千九百二十六萬七千五百元，委託呂美馨仲介出售，呂美馨覓得告
訴人廖欽銘同意照價買受，嗣告訴人再將其中三筆住宅區之土地，以一億零九百四十
八萬元轉賣予案外人曾香蘭，由曾香蘭於八十年十二月二十日出具承諾書交予告訴人
收執，曾香蘭並推由上訴人甲○○出面，同意給付告訴人及呂美馨轉讓權利金二千萬
元，甲○○並承諾於其與地主訂約完成所有權移轉登記後，將非屬住宅區之其餘九筆
土地歸還過戶予呂美馨指定之人。詎甲○○與土地代書人乙○○事後竟共同違背與告
訴人間之承諾，未將該九筆土地及另一筆由甲○○代告訴人購買之同地段五七五號土
地，移轉登記返還告訴人，致生損害於告訴人之財產等情。因而撤銷第一審諭知上訴
人等無罪之判決，改判論處上訴人等共同背信罪刑，固非無見。
惟查：(一)上訴人甲○○一再辯稱：上開土地係伊直接向地主購買，並非曾香蘭推由伊
出面向告訴人轉購，伊並不認識曾香蘭，且迄今無人可證明確有曾香蘭其人；告訴人
提出作為證據之曾香蘭所出具之承諾書，係告訴人與呂美馨、高竹頭共同偽造等語，
並提出告訴人與呂美馨、高竹頭涉嫌偽造上開承諾書，經前台灣台北地方法院士林分
院檢察署檢察官於八十四年六月十七日，以八十四年度偵字第一七四四號提起公訴之
起訴書影本為證（見一審卷第二三八、二三九頁，原審卷第三十七頁）。原審就是否
確有曾香蘭其人﹖曾香蘭如何出具承諾書交予告訴人收執﹖上開曾香蘭名義之八十年
十二月二十日承諾書（影本附於八十二年度偵續(一)字第一二號卷第二十五頁）是否真
正﹖均未調查論述，即以該承諾書為認定本件犯罪事實之基礎（見原判決理由二之(一)
），難謂無調查職責未盡之違背法令。(二)依卷內資料，證人即上開土地所有權人之代
表錢志銘於一審證稱：「當初是高竹頭來與我們談（買賣土地之事），後來他又找呂
美馨，我們就以他們二人為中人，……高竹頭、呂美馨幫我們找買主，…我們是與甲
○○簽約」、「都沒有（即都不知道有告訴人廖欽銘其人），是有糾紛後才聽過」等
語（見一審卷第二十八頁背面、第二十九頁）；另證人簡火木、陳福於一審證稱：伊
二人係本件土地買賣之買方（即上訴人甲○○）介紹人，而高竹頭，呂美馨則為賣方
介紹人，土地係直接由甲○○向地主購買，伊等不認識告訴人，且高竹頭、呂美馨亦
未說明土地已先由告訴人購買等語（見一審卷第八十、一○七、一○八頁），即告訴
人於一審亦曾供稱：「（土地）不是我買的，是甲○○代表宏國買的」云云（見一審
卷第三十頁）。各該有利於上訴人等之陳述，因與上訴人甲○○究係直接向土地所有
權人購買，抑或係向告訴人轉購上開土地﹖告訴人有無轉售上開土地之合法權源﹖及
上訴人二人有無受告訴人之委託，代辦其中十筆土地之移轉登記事宜等待證事實，有
重要之關聯，原審未詳加斟酌審認，復未說明其不足採取之理由，遽為不利於上訴人
等之判決，併有判決理由不備之違法。上訴意旨指摘原判決不當，非無理由，應認有
發回更審之原因。又本件雖係刑事訴訟法第三百七十六條第五款所列之案件，惟於修
正刑事訴訟法施行前，原得上訴於第三審法院，且已繫屬於法院，依刑事訴訟法施行
法第五條第一項規定，仍應依施行前之法定程序終結之，附此明。
據上論結，應依刑事訴訟法第三百九十七條、第四百零一條，判決如主文。
中      華      民      國    八十六    年     十一     月     十三     日
                              最高法院刑事第六庭
                                  審判長法官  黃  劍  青
                                        法官  劉  敬  一
                                        法官  林  增  福
                                        法官  邵  燕  玲
                                        法官  張  清  埤
       右正本證明與原本無異
                                              書  記  官
中      華      民      國    八十六    年     十一     月     二十     日
